# (APPENDIX) Appendix {-} 

# Appendix A - Werkwijze


```{r, message=FALSE, warning=FALSE, include=FALSE}
# options(tinytex.verbose = TRUE)
knitr::opts_chunk$set(echo = FALSE,	message = FALSE, warning = FALSE)
```

## Achtergrond

Tekst RWS

Deze rapportage volgt eerdere rapportages op. 


## Proces

### Datalevering

RWS levert monitoringsdata aan de Scheldemonitor. De data worden hieruit met een script gedownloadt, en verwerkt tot deze rapportage. 

```{r dataoverzicht}
# code om dataoverzicht in nette tabel weer te geven. 


```


## Versies

In \@ref(rapportversie) wordt de versie van de eerstelijnsrapportage beschreven. Een keer per jaar wordt de rapportage ververst. Eventuele bijzonderheden over deze versie staan hier ook.

De code en tekst van de rapportage wordt bewaard op Github (url) onder versiebeheer. 

## Software

Voor de rapportage is R (`r version$version.string`)  in combinatie met Rmarkdown gebruikt.

## R session info

```{r}
pander::pander(sessionInfo(), RNG = TRUE, locale = FALSE)
```





